臺灣臺北地方法院刑事判決　　　　　　　　　　　　八十九年度訴字第一二六二號
　　公　訴　人　臺灣臺北地方法院檢察署檢察官
　　被　　　告　乙○○
　　選任辯護人　陳文雄
　　　　　　　　鍾儀婷
右列被告因妨害自由等案件，經檢察官提起公訴（八十九年度偵字第一三七四三號）
，本院判決如左：
    主  文
乙○○傷害人之身體，處有期徒刑伍月，如易科罰金，以佰元折算壹日。
    事  實
一、乙○○與戊○○原為男女朋友，民國八十九年六月十六晚上十一時許，乙○○因
    戊○○之要約，與戊○○一同到戊○○位於臺北縣新店市○○路四十八巷二十三
    號住處商討如何作生意事宜，後二人於隔日即六月十七日凌晨某時因戊○○欲向
    乙○○借款之事發生爭吵，乙○○竟基於傷害之犯意，以放置於上開住處內之木
    棍一支毆打戊○○雙腿、臀部，致戊○○受有右大腿瘀腫１０Ⅹ１５公分、右臀
    部瘀腫５Ⅹ５公分、右膝瘀腫１０Ⅹ１０公分、右小腿瘀腫１０Ⅹ１５公分、左
    大腿瘀腫２０Ⅹ１０公分、左腿瘀腫１５Ⅹ１０公分之傷害。俟經警於八十九年
    六月十七凌晨七時許據報該處所發生竊盜案件，至現場查看適見乙○○會同鎖匠
    在該處換鎖，因戊○○不在住處內，即將乙○○帶回警局，並通知戊○○，戊○
    ○到警局後陳述遭毆打之事，並返家拿取上開木棍，因而知悉上情，並扣得上開
    木棍一支。
二、案經被害人戊○○訴由臺北縣警察局新店分局報請臺灣臺北地方法院檢察署檢察
    官偵查起訴。
    理  由
一、訊據被告乙○○固不否認有至告訴人戊○○住處，及二人因戊○○欲向其借款之
    事發生爭吵等事實，惟矢口否認有右揭傷害犯行，辯稱告訴人向其借錢，伊告知
    告訴人因以前借的錢都沒還，伊不借錢給她，之間告訴人就動手動腳踢伊，伊為
    了防禦有用手將告訴人推開，不清楚告訴人有無撞到，告訴人有可能碰到椅腳云
    云；被告之選任辯護人為被告辯護稱告訴人對被告如何傷害之情節前後指訴不一
    ，且木棍非警方當場扣得，告訴人之傷勢恐係自傷等語。經查：
    （一）被告持木棍毆打告訴人戊○○雙腿、臀部等情，業據告訴人戊○○於警訊
          、偵訊及本院審理時證述綦詳，並有與其指訴相符之天主教耕莘醫院傷害
          診斷證明書一紙在卷及木棍一支扣案可稽。且告訴人受傷情形，經天主教
          耕莘醫院函覆「病患戊○○於八十九年六月十七日十二時七分到本院急診
          ，自訴被毆打，主要受傷部位為左右大腿、膝部、下腿等，大小範圍詳見
          甲種診斷書及照片，均為大範圍之挫瘀傷，從受傷部位及受傷情形判斷，
          應為被打所造成，可能有使用器械（棍棒等）」等語，亦有該醫院九十年
          四月三十日耕醫病歷字第０四０七號函附卷可參。
    （二）被告及選任辯護人雖均以前開情詞置辯，惟依上開記載告訴人傷勢之天主
          教耕莘醫院傷害診斷證明書及該醫院函文可知，告訴人傷勢長、寬最多達
          二十公分、十五公分，若告訴人係刻意捏造遭被告毆打之事，僅須指稱被
          告徒手毆打即可，何須指訴被告以木棍毆打，且焉有故意造成如此嚴重之
          傷害之必要，足見告訴人之傷害指訴並非虛妄。至於被告雖稱告訴人動手
          動腳，伊為防禦始用手將告訴人推開，不清楚告訴人有無撞到，可能告訴
          人有撞到椅腳云云，然如前所述，天主教耕莘醫院函覆依告訴人受傷部位
          及受傷情形判斷，告訴人之受傷情形係被打所造成，可能有使用器械（棍
          棒等）等語，足證告訴人之傷勢並非因碰撞造成。又被告之選任辯護人雖
          為被告辯護稱告訴人對如何遭被告毆打情節前後指訴不一，惟按，「多數
          證人間就同一事實之陳述彼此稍有差異，或同一證人前後證言略有出入，
          此乃各人之記憶不清，或細節未交代清楚，或其描述用語不同，省略片段
          情節，或紀錄之詳簡有異所致，倘其主要陳述一致，應得採為裁判之基礎
          ，非謂其中有一部分互有出入，即認全部均屬無可採取」，查告訴人對被
          告持木棍毆打其膝蓋、雙腿等部位之主要傷害事實，均陳述一致，自難因
          其陳述之細節略有出入，遽謂其指訴不可採信。
    （三）綜上所述，本件事證明確，被告犯行洵堪認定，應依法論科。
二、核被告乙○○所為，係犯刑法第二百七十七條第一項之傷害他人身體罪。被告基
    於傷害之犯意，毆打告訴人臀部、雙腿等傷害行為，係於同一處所、密切接近之
    時間實施，侵害同一法益，各行為之獨立性極為薄弱，依一般社會健全觀念，在
    時間差距上，難以強行分開，在刑法評價上，以視為數個舉動之接續施行，合為
    包括之一行為予以評價，較為合理，則屬接續犯，而為包括之一罪（最高法院八
    十六年度台上字第三二九五號判例可參照）。爰審酌被告犯罪之動機、目的、以
    木棍毆打手段，並參酌告訴人受傷之程度，暨被告犯後猶卸責矯詞態度等一切情
    狀，量處如主文所示之刑，以資懲儆。又被告行為後，刑法第四十一條業經修正
    ，並於九十年一月十日經總統公布施行，原條文修正為：「犯最重本刑為五年以
    下有期徒刑之刑之罪，而受六個月以下有期徒刑或拘役之宣告，因身體、教育、
    職業、家庭之關係或其他正當事由，執行顯有困難者，得以一元以上三元以下折
    算一日，易科罰金。但確因不執行所宣告之刑，難收矯正之效，或難以維持法秩
    序者，不在此限。」並改列為第一項，此修正對被告並無不利，自應適用裁判時
    即修正後之刑法第四十一條第一項規定諭知易科罰金之折算標準。
三、扣案之木棍一支，被告及告訴人均否認為其所有，然本院查無積極證據足認該木
    棍一支係被告攜往而為被告所有（見後述說明），爰不宣告沒收，併此敘明。
四、公訴意旨略以：被告乙○○與戊○○原為男女朋友，竟於分手後八十九年六月十
    六日晚上十二時許，手持棍棒無故侵入戊○○臺北縣新店市○○路四十八巷二十
    三號住處（起訴書誤載為臺北縣新店市○○路一一三號住處），嗣張女自外返回
    屋內後，挾持張女令其不准出聲，張女不從，被告便以棍棒毆打其雙腳，致張女
    受有兩大腿、膝、小腿疼痛之傷害（傷害部分業經本院認定事實、適用法律如前
    開事實及理由一、二、三所述），被告並無故滯留張女住處，限制張女行動自由
    ，不准其外出求援，直至翌日上午七時許，張女央求被告外出買早餐，經被告在
    外鎖住該大門後，張女私自將大門反鎖，使被告返回後不得其門而入，離開現場
    找鎖匠開鎖時，張女始趁機逃離住處，報警求救，因認被告涉犯刑法第三百零六
    條第一項、第三百零二條第一項罪嫌等語。按犯罪事實應依證據認定之，無證據
    不得推定其犯罪事實。又不能證明被告犯罪者，應諭知無罪之判決，刑事訴訟法
    第一百五十四條、第三百零一條第一項分別定有明文。又事實之認定，應憑證據
    ，如未能發現相當證據，或證據不足以證明，自不能以推測或擬制之方法，為裁
    判基礎，最高法院四十年臺上字第八六號判例可資參照。本件公訴人認被告涉犯
    刑法第三百零六條第一項、第三百零二條第一項無故侵入住宅、妨害自由罪嫌，
    無非係以告訴人戊○○之指訴及參酌員警據報前往告訴人住處時，被告正找鎖匠
    來開鎖，被告亦自承告訴人趁其外出買早餐之際，將大門反鎖，足見被告進入屋
    內顯非告訴人意願為據。惟訊據被告堅詞否認有右揭無故侵入住宅及妨害自由犯
    行，辯稱八十九年六月十六日晚上十一時許，告訴人戊○○到伊位於臺北縣新店
    市○○路一一三號西裝店內叫伊一同到告訴人住處，伊跟告訴人一起去，到告訴
    人住處後與告訴人討論作生意之事，告訴人向伊借錢，伊說你以前借錢都不還，
    所以不借你，因為講話很大聲巡邏車經過以為吵架，就按電鈴問伊及告訴人，伊
    及告訴人沒有開門，警察也沒有叫伊及告訴人開門，警察問這麼晚不睡覺有何事
    ，伊先回答沒有事，告訴人也有回答，警察走後伊就留下來睡覺，第二天早上七
    、八點左右，告訴人叫伊出去買豆漿並將鑰匙給伊，買回來就打不開門，好像裏
    面有東西塞住，告訴人叫伊將鑰匙塞入信箱給她開開看，後來告訴人說打不開門
    壞掉了，叫伊去叫鎖匠來開，伊就去叫鎖匠來開，鎖匠到現場有用鑰匙去開，結
    果打不開壞掉了，伊就叫鎖匠換鎖，換鎖時警察就來了等語。經查：
    （一）告訴人戊○○雖於警訊、偵訊及本院審理時均指訴回家時即發現被告一人
          在其住處屋內云云，惟公訴人於起訴書並未詳載被告以何方法無故侵入告
          訴人住宅，觀之告訴人自承未曾複製住處大門鑰匙給被告，且本件案發時
          住處大門及門窗均未遭破壞等語，足見被告並非破壞門窗進入告訴人住宅
          ，亦未因持有告訴人交付之大門鑰匙而得以自行進入告訴人住處。又告訴
          人雖指稱被告係以自行複製之鑰匙進入告訴人住處等語，然被告為警查獲
          時，並未於其身上扣得複製之鑰匙，故告訴人所稱被告自行複製鑰匙一詞
          純為告訴人臆測之詞，已難盡信。反之，證人丙○○即被告之友人於本院
          審理時到庭證稱八十九年六月十六日晚上伊下班後到臺北縣新店市○○路
          一一三號被告西裝店內詢問被告隔日是否要買菜，伊正與被告談話時，告
          訴人到西裝店內找被告說有要緊的事要跟被告談，要去告訴人住處談話等
          語（見本院八十九年十一月九日訊問筆錄），則被告辯稱應告訴人之要約
          與告訴人同至告訴人住處商討生意之事等語並非全然無據。是本院綜觀上
          開各情，本件查無任何證據證明被告係未經告訴人同意無故侵入告訴人住
          宅，實難繩之以被告刑法第三百零六條無故侵入住宅罪責。
    （二）其次，公訴人雖主張被告限制告訴人行動自由，不准告訴人外出求援而涉
          犯妨害自由罪嫌，然告訴人及被告均不否認八十九年六月十七日凌晨確有
          警員至告訴人住處詢問發生何事，證人甲○○即臺北縣新店分局碧潭分駐
          所警員亦到庭證稱「（問：八十九年六月十七日凌晨一、二、三時有無人
          報案？）有。有聽到同事說之前在附近有同事去處理是民眾報案妨礙安寧
          ．．」等詞（見本院八十九年十一月九日訊問筆錄），又告訴人於警訊中
          陳稱於六月十七日凌晨六、七時許伊心想要救自己，央求被告到巷口買早
          餐，但被告說要用繩子綁伊，伊要求不要綁伊，只須把門反鎖了就好，於
          是被告同意，向伊拿了門鎖，出門時把門都反鎖了二道就去買早餐，過了
          十幾分鐘後，伊從門外打不開門，沒多久門外就沒聲音了，而伊就趕緊收
          拾東西，伊把伊的金子、首飾拿起來，並找到另把鎖匙打開門逃出來等語
          （見偵查卷第五頁背面）；於本院審理時證稱伊於翌日上午七時許藉機要
          求被告外出買早餐，因為只有幾分鐘行程，所以被告願意，並把伊身上鑰
          匙都拿走，被告離開後伊即於門內將大門反鎖，被告回來後打不開，伊告
          訴被告自己把門打開伊沒有鑰匙，被告有說鑰匙不對就離開了，伊就趕緊
          拿東西用廚房裏備份鑰匙跑出去等語（見本院八十九年十一月二十八日訊
          問筆錄）。則依上開說明，若告訴人行動自由遭被告限制，於警員因鄰居
          報案詢問時應當會向警員求援，惟告訴人捨棄向警員求助之方式反於事後
          以自助方式自救，顯與常情有違，告訴人所述遭被告限制行動自由是否可
          採已不無疑問。況告訴人若係因行動自由遭限制無法向外求救，始自救詐
          騙被告離開，於被告買早餐返回前，即應拿取備份鑰匙迅速逃離住處，殊
          無繼續待在住處內之必要，是告訴人所述於被告購買早餐返回前長達十幾
          分鐘之時間並未逃離現場，亦與社會通念相背。本院審酌上情，並參酌告
          訴人於警訊中僅陳述被告買早餐返回後打不開門鎖，並未陳述告訴人有於
          門內反鎖不讓被告進入之事實，迨於本院審理時始陳述上情，告訴人前後
          指述不一，反之，證人丁○○即鎖匠於本院審理時到庭證述伊到告訴人住
          處，被告拿一把鎖請伊打開，伊打不開，是鎖壞掉，外面可以轉裡面轉不
          過去，是裡面卡住，可能是零件卡到，一般用久就容易壞掉，若破壞是破
          壞外面，裡面才會壞掉，這次是外面沒有壞掉鎖頭沒有壞，是裡面壞，裡
          面是指門內三段鎖第二段或第三段轉不過去等語（見本院八十九年十一月
          九日訊問筆錄），則被告所述門鎖壞掉應堪採信，且若被告限制告訴人行
          動自由，又豈有僱用鎖匠開鎖自曝犯行等情，堪認被告辯稱未限制告訴人
          行動自由及告訴人門鎖壞掉始幫忙換鎖等情與實情較為相符可採。
    （三）綜上所述，本件並無任何證據足以證明被告有攜帶木棍無故侵入告訴人住
          宅之事實，被告辯稱應告訴人要約至告訴人住處之情應堪採信，而八十九
          年六月十七日凌晨某時被告與告訴人間因借款問題發生爭執，告訴人遭被
          告毆打之事實，亦如前述，惟並無證據證明被告有限制告訴人行動自由，
          自難認被告有妨害自由之行為。此外，本院復查無積極證據足認被告有公
          訴人所指之無故侵入住宅及妨害自由犯行，不能證明被告犯罪，本應諭知
          無罪，惟公訴人認此部分與前開有罪部分有方法結果牽連犯裁判上一罪關
          係，爰不另為無罪之諭知，併此敘明。
據上論斷，應依刑事訴訟法第二百九十九條第一項前段，刑法第二條第一項前段、第
二百七十七條第一項、第四十一條第一項，罰金罰鍰提高標準條例第一條前段、第二
條，判決如主文。
本案經檢察官林淑玲到庭執行職務
中     華      民       國      九十一    年     二    月   二十一     日
                                      台灣台北地方法院刑事第八庭
                                          法  官  鄭佾瑩
右正本證明與原本無異。
如不服本判決，應於判決送達後十日內向本院提出上訴狀(應抄附繕本)。告訴人
或被害人如對於本判決不服者，應具備理由請求檢察官上訴，其上訴期間之計算
係以檢察官收受判決正本之日期為準。
                                          書記官  何適熹
中      華      民      國      九十一      年    三    月     八       日
附錄本案論罪科刑法條：
刑法第二百七十七條：
傷害人之身體或健康者，處三年以下有期徒刑，拘役或一千元以下罰金。
犯前項之罪因而致人於死者，處無期徒刑或七年以上有期徒刑，致重傷者，處三年以
上十年以下有期徒刑。
